最高法院刑事判決　　　　　　　　　　　　　　　九十一年度台上字第七三六七號
　　上　訴　人
　　即 自訴 人　甲○○
　　被　　　告　乙○○
　　　　　　　　丁○○
　　　　　　　　戊○○
　　　　　　　　丙○○
右上訴人因自訴被告等瀆職案件，不服台灣高等法院中華民國九十一年十月四日第二
審判決（九十一年度上訴字第一八四四號，自訴案號：台灣台北地方法院八十九年度
自字第九四六號），提起上訴，本院判決如左：
    主  文
原判決撤銷，發回台灣高等法院。
    理  由
本件原判決以上訴人甲○○原自訴意旨略謂：（一）、被告即警員乙○○、丁○○、
戊○○、丙○○及李育校（已死亡，經第一審法院判決不受理確定）於民國八十一年
八月十五日，利用借提詢問之便，將上訴人押至台北市○○○路內政部警政署刑事警
察局（下稱刑事局）地下一樓偵訊室內，喝令上訴人脫光全身衣物，平躺於偵訊室內
長型桌面上，雙眼遭毛巾矇住，雙手抱頭上銬，兩腳張開各捆綁於桌腳呈大字型固定
，再以不知名之刑具導電觸及上訴人生殖器，上訴人因疼痛而大聲叫喊，被告等人再
以報紙塞入上訴人口中，防止上訴人繼續叫喊，刑求時間約二小時，迫使上訴人應合
當日之警詢筆錄。（二）、丁○○、戊○○、丙○○又於八十一年八月十七日及同年
月十八日，於台北市政府警察局中山分局（下稱中山分局）一樓值班員警休息室內，
夥同李育校及二位不詳姓名年籍之中山分局警員，迫使上訴人採蹲姿狀，手腳分別上
銬，矇住雙眼，用毛巾塞填於嘴巴內，再以鐵棍（或木棍）穿入雙腳後膝彎處，鐵棍
（或木棍）兩端各站立一承辦警員，將上訴人抬離地面，頭下腳上，懸空倒掛狀，再
以水朝鼻孔內緩慢澆灌，使上訴人口鼻受阻，呼吸困難，歷時一小時，至上訴人願完
全配合詢問止，始開始進行筆錄之製作。（三）、丁○○、戊○○、丙○○再於八十
一年八月二十四日，在刑事局地下一樓偵訊室內，夥同李育校及二位不詳姓名年籍之
中山分局警員（上訴人於九十一年七月二十九日具狀補稱乙○○亦在場參與刑求），
迫使上訴人坐在椅子上，用毛巾捆綁雙眼，兩手平放於椅子扶手上，用繩子捆綁固定
，雙腳分別捆綁於兩椅腳，以電環套套住上訴人手腕處，以毛巾塞住上訴人嘴巴，再
從手腕處導電，施以電擊，歷時約五小時，使上訴人雙手腕處有明顯外傷。上訴人歷
經戊○○暨承辦警員等人連日密集之借提刑求，身體不勝負荷，恐日後借提時又遭刑
求，遂全部依戊○○等人之引導，照抄彼等扭曲事實所作之筆錄。斯時，上訴人正值
弱冠之年，豈堪承受如此密集之酷刑折磨，在身心極度遭受凌虐、脅迫的情形下，為
求生存，對被告四人事前擬製之樣版筆錄，言聽計從，任其予取予求。被告四人為宣
洩個人情緒及爭功晉升，罔顧法令，逾越警察人員應守之分際，對上訴人施以殘酷、
凌虐等手段，均涉有刑法第一百二十六條凌虐人犯罪嫌。經審理結果，不能證明被告
四人犯罪，因而維持第一審諭知被告四人無罪之判決，駁回上訴人在第二審之上訴。
固非無見。
惟審理事實之法院，對於被告有利及不利之證據，應一律注意，詳為調查，並綜合全
案證據資料，本於經驗法則定其取捨，並將取捨證據及得心證之理由於判決內詳為說
明。如事實尚非明確，基於公平正義之維護，而有應調查之證據未予調查，即予判決
者，則有應於審判期日調查之證據未予調查之違法。證人即台灣台北看守所主任管理
員翁其喜證稱上訴人於八十一年八月二十四日被借提調查完畢，解回該所時，向主任
管理員陳述被警刑求，要求驗傷，當時其左右手腕處有紅色斑點，該紅斑應該不是手
銬造成之痕跡，因為位置不對等語；證人孟南洋證稱當日伊同時被警借提詢問，在隔
壁製作筆錄時，有聽到上訴人被刑求之叫聲，伊被以同樣方法刑求，解回看守所時也
有明顯外傷，亦有紀錄等語（原審卷第一○○至一○三頁）。究竟孟南洋當日解回看
守所時，是否有相同之紅斑？有無陳述被刑求之紀錄？翁其喜既稱上訴人之傷非戴手
銬所造成，則係何因所致？倘被以電環套電擊時，有無可能造成該傷？以上疑點攸關
被告四人涉犯罪名之成立與否，自均應為必要之調查。原判決俱未予調查審明，遽行
判決，有應於審判期日調查之證據未予調查之違法。以上，或為上訴意旨所指摘，或
為本院得依職權調查之事項，應認原判決有撤銷發回更審之原因。
據上論結，應依刑事訴訟法第三百九十七條、第四百零一條，判決如主文。
中      華      民      國    九十一    年     十二     月     十九     日
                              最高法院刑事第十二庭
                                  審判長法官  張  淳  淙
                                        法官  謝  俊  雄
                                        法官  蘇  振  堂
                                        法官  張  春  福
                                        法官  呂  丹  玉
      右正本證明與原本無異
                                              書  記  官
中      華      民      國    九十一    年     十二     月    二十六    日
